臺灣高等法院刑事判決　　　　　　　　 100年度上訴字第27號
上　訴　人
即　被　告　謝昭霖
上列上訴人因違反毒品危害防制條例案件，不服臺灣板橋地方法
院99年度訴字第3295號，中華民國99年11月30日第一審判決（起
訴案號：臺灣板橋地方法院檢察署99年度毒偵字第6202號），提
起上訴，本院判決如下：
    主  文
上訴駁回。
    理  由
一、按提起第二審之上訴，其上訴書狀應敘述具體理由，為第二
    審上訴必備之程式。此觀民國96年7月4日修正公布刑事訴訟
    法第361條第2項之規定甚明。倘上訴理由之敘述未合乎具體
    之要求者，其上訴即屬同法第362條前段所定「上訴不合法
    律上之程式」，第二審法院應依同法第367條前段之規定，
    以判決駁回之。至其理由之具體與否，屬第二審法院審查範
    圍，不在第一審法院命補正之列，上訴書狀如已敘述理由，
    無論其具體與否，即無待其補提理由書或命補正之問題。此
    與上訴書狀全未敘述上訴理由者，第一審法院依刑事訴訟法
    第361條第3項之規定，應定期間先命補正之情形，尚屬有別
    。又第二審上訴之目的，既在於請求撤銷、變更原判決，則
    所謂「具體理由」，自應就原判決如何足以撤銷、如何應予
    變更之「事實上」或「法律上」之具體根據，本於確實之訴
    訟資料暨原因事實之所出，逐一敘述、記載，必已具體指出
    原判決事實認定之所憑有如何之錯誤（如原判決所採之證據
    如何不具證據能力，所為證明力之判斷如何違背經驗、論理
    法則等），法律之適用（尤其實體法）有如何之違誤，形式
    上已足以動搖原判決使之成為不當或違法而得改判之事由；
    必要時並應提出有利於己之事證，期使第二審法院採納，俾
    為有利於上訴人之認定，始屬合法。上訴理由之敘述，應先
    合乎具體之要求，始有所敘述可取與否之實體審理與判斷之
    問題。是上訴人之上訴書狀雖敘述上訴理由，但僅泛言原判
    決認定事實錯誤、違背法令、量刑失之過重或輕縱等情詞，
    而未依上揭意旨指出具體事由，或形式上雖已指出具體事由
    ，然該等事由縱使屬實，亦不足以認為原判決有何不當或違
    法，或其所陳之事由，與訴訟資料所載不相適合，或所指摘
    原判決之「不當」或「違法」根本不存在者，均應認其實質
    上並未符合具體之要件，庶符節制濫行上訴之立法意旨。
二、本件原判決認定上訴人即被告謝昭霖如其事實欄所載：「謝
    昭霖前於90年間因施用毒品案件，經檢察官聲請臺灣板橋地
    方法院裁定送觀察、勒戒後，認無繼續施用毒品傾向，於90
    年5月17日執行完畢釋放，並經臺灣板橋地方法院檢察署檢
    察官以90年度毒偵字第1995號為不起訴處分確定；復於94年
    間再犯施用毒品案件，經檢察官聲請臺灣板橋地方法院裁定
    送觀察、勒戒及強制戒治後，於95年9月12日執行完畢釋放
    ，並經臺灣板橋地方法院檢察署檢察官以95年度戒毒偵字第
    404號為不起訴處分確定；又於96年2月間、3月間、5月間因
    犯施用毒品等案件，先後經臺灣板橋地方法院以96年度訴字
    第1219號、第1887號及臺灣桃園地方法院以97年度審訴字第
    899號刑事判決，各判處有期徒刑8月（其後經臺灣板橋地方
    法院96年度聲減字第4885號裁定減刑為有期徒刑4月）、10
    月減為5月及6月15日確定，並經更定應執行刑1年1月；再於
    96年11月15日犯施用毒品案件，經臺灣板橋地方法院以97年
    度訴字第735號刑事判決判處有期徒刑9月確定，與上開應執
    行刑1年1月接續合併執行，於98年6月10日假釋出監付保護
    管束，至同年8月19日保護管束期滿，未經撤銷假釋，有期
    徒刑以已執行完畢論（此部分於本件構成累犯）。詎謝昭霖
    猶不知警惕，竟基於施用第一級毒品海洛因之犯意，於99年
    8月2日下午11時許，在新北市○○區○○街『福壽公園』公
    共廁所內，以針筒注射方式，施用海洛因1次，嗣於同年8月
    3日下午4時20分許在新北市○○區○○路42號前，因另案通
    緝為警緝獲，並經其自願同意受搜索後，於其住處新北市○
    ○區○○路42-1號2樓房間內扣得已使用之海洛因注射針筒5
    支，復經警對其採尿送驗，呈鴉片類陽性反應，始悉上情。
三、上訴人不服原審判決，其上訴理由略稱：「上訴人並非如原
    判決所指之無戒毒悔改之意，因上訴人生活環境和週遭，總
    是處在複雜之處，非上訴人自願陷入其中，施用毒品者應被
    視為病患看之，若能將刑期換改入公立療養院為無依老人照
    護，至少將環境改變，以為正常生活，請予從輕發落。」等
    語。
四、經查：
  (一)本件被告謝昭霖前曾於民國96年2月間、3月間、5月間因犯
    施用毒品等案件，先後經臺灣板橋地方法院以96年度訴字第
    1219號、第1887號及臺灣桃園地方法院以97年度審訴字第89
    9號刑事判決各判處有期徒刑8月（其後經臺灣板橋地方法院
    以96年度聲減字第4885號刑事裁定減刑為有期徒刑4月）、
    10月減為5月及6月15日確定，並經更定應執行刑1年1月；再
    於96年11月15日犯施用毒品案件，經臺灣板橋地方法院以97
    年度訴字第735號刑事判決判處有期徒刑9月確定，與上開應
    執行刑1年1月接續合併執行，於98年6月10日假釋出監付保
    護管束，至同年8月19日保護管束期滿，未經撤銷假釋，其
    有期徒刑以已執行完畢論，有本院被告前案紀錄表在卷可稽
    ，其於有期徒刑執行完畢後5年以內，再故意犯本件有期徒
    刑以上之罪，為累犯，應依刑法第47條第1項加重其刑。
  (二)按量刑輕重，屬為裁判之法院得依職權自由裁量之事項，苟
    其量刑已以行為人之責任為基礎，並斟酌刑法第57條各款所
    列情狀，在法定刑度內，酌量科刑，無偏執一端，致明顯失
    出失入情形，自不得指為不當或違法。被告於本件所為，係
    犯毒品危害防制條例第10條第1項施用第一級毒品罪，法定
    刑為「6月以上5年以下有期徒刑」，且原審已審酌「被告前
    因施用毒品犯行，已經受觀察、勒戒及強制戒治之程序，本
    應知所惕勵，卻仍漠視法令禁制再犯本罪，顯未知所戒慎，
    惟衡其施用毒品所生危害，實以自戕身心健康為主，對於他
    人生命、身體、財產等法益，尚無明顯而重大之實害，暨其
    犯罪後坦認犯行之態度等一切情狀」，始為量刑，是原審判
    決既已詳細記載認定被告犯罪之證據及理由，並已審酌關於
    刑法第57條科刑之一切情狀，在適法範圍內行使其量刑之裁
    量權，核無違法或不當之情形。
  (三)本院審酌被告謝昭霖之上訴理由，業經原審判決於理由內詳
    論敘明並審酌，尚不足以影響原審判決量刑刑度宣告之本旨
    ，且對於原審判決究有何具體事由，致判決不當或違法，無
    一語涉及，顯未依據卷內既有訴訟資料或提出新事證，指摘
    或表明原審判決有何採證認事、用法或量刑等足以影響判決
    本旨之不當或違法，或足以影響原判決，構成應撤銷之具體
    事由（最高法院97年度台上字第4345號判決要旨參照），與
    刑事訴訟法第361條第2項「上訴書狀應敘述具體理由」之規
    定不符。至於被告上訴意旨提及若能將刑期換改入公立療養
    院為無依老人照護云云，則於法無據。揆諸上開說明，其上
    訴不合法律上之程式，應予駁回，並不經言詞辯論為之。
據上論斷，應依刑事訴訟法第367條前段、第372條，判決如主文
。
中    華    民    國   100    年    1     月    3     日
                  刑事第十七庭審判長  法  官 王炳梁
                                      法  官 周明鴻
                                      法  官 黃雅芬
以上正本證明與原本無異。
如不服本判決，應於收受送達後10日內向本院提出上訴書狀，其
未敘述上訴之理由者並得於提起上訴後10日內向本院補提理由書
（均須按他造當事人之人數附繕本）「切勿逕送上級法院」。
                                      書記官  鄭雅云
中    華    民    國   100    年    1     月    4     日